【裁判字號】    99,聲,891
【裁判日期】    990531
【裁判案由】    聲請具保停止羈押
【裁判全文】
臺灣高等法院臺中分院刑事裁定           99年度聲字第891號
聲  請  人
即  被  告  甲○○
上列聲請人即被告因違反毒品危害防制條例案件（本院99年度上
訴字第427號），聲請具保停止羈押，本院裁定如下：
    主  文
聲請駁回。
    理  由
一、聲請意旨略以：聲請人即被告甲○○雖涉販賣第二級毒品罪
    嫌，然其自開庭時，就其所為之犯罪事實，均坦承不諱，態
    度良善且深具悔意，並羈押於臺灣臺中看守所一年多，並無
    逃亡或湮滅、偽造、變造證據或勾串共犯、證人之虞，應無
    羈押之原因及必要。此外，被告原本係與妻子及小孩同住，
    而被告之子為一唐氏症寶寶，日常隨時皆須有人照顧，在被
    告羈押期間，僅由被告之妻一人獨自照料家中一切事務，實
    讓被告心裡焦急與擔心，爰請求准予被告具保停止羈押云云
    。
二、按羈押乃拘禁被告之強制處分，亦屬對人強制處分之一，羈
    押之目的，除在保全證據使審判得以順利進行，亦在保全刑
    罰之執行，而刑事被告經法官訊問後，認為犯罪嫌疑重大，
    而有「一逃亡或有事實足認為有逃亡之虞者。二有事實足認
    為有湮滅、偽造、變造證據或勾串共犯或證人之虞者。三所
    犯為死刑、無期徒刑或最輕本刑為五年以上有期徒刑之罪者
    」，非予羈押，顯難進行追訴、審判或執行者，得羈押之，
    此有刑事訴訟法第101條第1項定有明文。次按聲請停止羈押
    ，除有刑事訴訟法第114條各款所列情形之一不得駁回者外
    ，准許與否，該管法院有自由裁量之權，衡非被告所得強求
    ；被告羈押期間，被告及得為其輔佐人之人或辯護人，得隨
    時具保，向法院聲請停止羈押，刑事訴訟法第110條第1項定
    有明文，且此亦有最高法院46年臺抗字第21號判例、91年度
    臺抗字第456號裁定意旨可資參照。末按法院為羈押之裁定
    時，並非在行被告有罪、無罪之調查，其本質上係屬為保全
    被告使刑事訴訟程序得以順利進行，或為保全證據，或為擔
    保嗣後刑之執行程序，或為防被告反覆施行同一犯罪，而對
    被告實施剝奪其人身自由之強制處分，法院僅應就形式上之
    證據判斷被告犯罪嫌疑是否重大，有無羈押原因及有無羈押
    之必要性，關於羈押原因之判斷，尚不適用訴訟上之嚴格證
    明原則。
三、經查：
  (一)本件聲請人即被告甲○○（下稱聲請人）因違反毒品危害防
    制條例案件，前經原審法院即臺灣臺中地方法院（下稱原審
    法院）參酌卷內證據，認其涉嫌重大，且聲請人否認販賣第
    二級毒品，案情尚有疑點須訊問證人釐清，又所犯為毒品危
    害防制條例第4條第2項販賣第二級毒品罪嫌，係最輕本刑五
    年以上有期徒刑之重罪，而有刑事訴訟法第101條第1項第2
    、3款之事由，且有羈押之必要，於民國98年10月5日執行羈
    押在案，並禁止接見、通信；又於99年1月5日起延長羈押二
    月，並禁止接見、通信在案。復因本案相關證人已隔離訊問
    、交互詰問完畢，且本案於99年1月13日言詞辯論終結，是
    原審認被告已無勾串證人或共犯之虞，無續行禁止接見、通
    信之必要，因而於同日裁定予以解除接見、通信，有原審法
    院98年度訴字第4021號裁定可參。
  (二)本院考量聲請人犯販賣第二級毒品之重罪，業經原審法院於
    99年1月29日以98年度訴字第3349號判決有罪，合併執行有
    期徒刑八年六月在案，是聲請人確犯重罪，聲請人於此情形
    下為規避刑罰之執行而妨礙審判程序進行之可能性已非同以
    往，即應已符合上述伴同重罪羈押考量之逃亡之虞，而本件
    仍得依上訴程序救濟，更有保全聲請人接受上訴審審判之必
    要。又因聲請人犯毒品危害防制條例第4條第2項販賣毒品罪
    ，業經原審法院有罪，足認聲請人犯罪嫌疑重大；又聲請人
    犯本件販賣第二級毒品，符合刑事訴訟法第101條第1項第3
    款所規定羈押之事由，此款羈押理由之目的並在於確保刑之
    執行，因重罪相較於輕罪而言，被告可能期待的刑罰制裁較
    為嚴厲，逃亡之誘因也隨之增加，因而可認有羈押之必要。
    被告既經原審法院判處重刑，則聲請人於判刑後其既已知所
    判處之刑度甚重，則其逃亡之誘因必也隨之增加，因而可認
    仍有羈押之必要，是其羈押原因尚未消滅，且為確保日後審
    判程序之進行及判決確定後之執行，仍認有繼續羈押之必要
    ，未能以具保取代之。從而，聲請人就本件聲請具保停止羈
    押，難認有理由，不能准許，應予駁回。
  (三)至聲請人雖以家中原本係與妻子及小孩同住，而其子為一唐
    氏症寶寶，日常隨時皆須有人照顧，在羈押期間，僅由其妻
    一人獨自照料家中一切事務，實讓聲請人心裡焦急與擔心，
    爰請求准予被告具保停止羈押云云，其情固值憐憫。然此係
    屬有關個人經濟及家庭狀況而聲請具保停止羈押之事由，容
    與執行羈押係為確保審判與執行程序有效進行之程序上考量
    迥異，為歷年來本院一貫之見解，不容變更，自亦難據為判
    斷其有無羈押理由及必要之根據，併為敘明。
四、綜上論斷，應依刑事訴訟法第110條第1項、第121條第1項，
中    華    民    國    99    年    5     月    31    日
            刑事第三庭    審判長法  官  王  增  瑜
                                法  官  吳  進  發
                                法  官  梁  堯  銘
以上正本證明與原本無異。
如不服本裁定，得於收受送達後5日內向本院提出抗告書狀(須附
繕本)。
                                書記官  陳  玫  伶
中    華    民    國    99    年    5     月    31    日

司法院資訊處製作；財團法人民間司法改革基金會備份。
